【裁判字號】    98,交聲,777
【裁判日期】    980731
【裁判案由】    違反道路交通管理處罰條例聲明異議
【裁判全文】
臺灣士林地方法院交通事件裁定
原處分機關  臺北市交通事件裁決所
異  議  人  甲○○
即受處分人
上列異議人即受處分人因違反道路交通管理處罰條例案件，對於
臺北市交通事件裁決所於民國98年7 月1 日所為北市裁罰字第裁
22-A00XF6231號違反道路交通管理事件裁決書（舉發違反道路交
通管理事件通知單案號：臺北市政府警察局掌電字第A00XF6231
號），聲明異議，本院裁定如下：
    主  文
異議駁回。
    理  由
一、按汽車駕駛人，臨時停車有在交岔路口、公共汽車招呼站10
    公尺內或消防車出、入口5 公尺內臨時停車之一者，，處新
    臺幣3 百元以上6 百元以下罰鍰，道路交通管理處罰條例第
    55條第2款定有明文。
二、原處分意旨略以：異議人即受處分人甲○○於民國（下同）
    98年4 月8 日上午8 時17分許，駕駛328-ES號營業小客車，
    在臺北市○○○路與臺北車站南側前，有在公共汽車招呼站
    10 公 尺內臨時停車之違規事實明確，爰依道路交通管理處
    罰條例第55條第2 款之規定，裁處異議人新臺幣600 元之罰
    鍰等語。
三、異議意旨略以：異議人於前揭時地駕駛前開營業小客車搭載
    1 名外國客人要前往臺北車站，行經臺北火車站南二門與臺
    北市○○○路往西方向停等紅燈時，當時該路段車輛繁多呈
    現塞車狀狀，因靠近公車站牌，客人表示要下車，經異議人
    告知此處不能下車，但由於雙方言語無法溝通，且依規定營
    業小客車不能將車門上鎖，所以，客人付錢就下車走了，嗣
    行至紅綠燈口處為警攔檢，經異議人當場陳述上情，員警仍
    強行開單，因而對原處分表明不服，為此聲明異議云云。
四、經查：
  (一)按法院受理交通事件，準用刑事訴訟法之規定；其處理辦法
    ，由司法院會同行政院定之，道路交通管理處罰條例第89條
    定有明文。又聲明異議案件之處理，除準用刑事訴訟法有關
    規定外，依道路交通案件處理辦法之規定處理之；交通法庭
    就聲明異議之案件，必要時，得訊問受處分人及其他關係人
    ，並得傳喚證人，命行鑑定，實施勘驗，亦為該辦法第4條
    第2 項及第16條所明定。又員警舉發交通違規案件，並不以
    舉發照片為唯一證明方法（道路交通管理處罰條例第7 條、
    第7 條之1 、第7 條之2 規定參照）。是依現行法律規定，
    法院處理交通事件，並不限於科學儀器所採證據，惟仍須就
    事件所涉相關證據資料，包括供述及非供述證據，依據證據
    法則，憑以認定行為人交通違規行為之有無。此乃因交通違
    規事件之特性，行為態樣甚夥，復多有瞬間即逝行為，實在
    無法於有交通違規同時，全部得以即時利用科學儀器，取得
    證據資料；即使屬於方便以科學儀器採證之交通違規行為，
    普遍採用，不但所費不貲，也有實際困難。若舉發員警係親
    眼見聞違規之經過，並經以證人身分具結後在法院為證述，
    仍不失為認定交通違規事實有無之證據方法。況警員舉發交
    通違規，係依道路交通管理處罰條例授權所為之職權行使。
    而汽機車駕駛人闖紅燈、違規臨時停車等違規行為之取締，
    揆其行為本質，多係發生於瞬間，通常多委由當場執行取締
    違規公務員之認識及判斷，且必須為立即之取締作為，此為
    達成維持交通秩序目的所必要。且依道路交通管理處罰條例
    之規定，此種立即性之舉發違規，多依警員之認知、判斷已
    足，並無必須另有其他積極佐證：如其他目擊證人或必須拍
    攝照片等，始構成處分要件之規定。此係因執行職務之公務
    員，通常多具有一定之考選資格與專業訓練，且其執法之對
    象係不特定之大眾，故其立場經立法機關推定，應具有客觀
    、中正與公平之特質，而無故意偏頗之虞，合先敘明。
  (二)查異議人乃領有營業駕駛執照之職業計程車司機，對於汽車
    駕駛人，公共汽車招呼站10公尺內不得臨時停車一節，應知
    之甚明，其亦當庭表示知悉，雖其辯稱當時其行向號誌管制
    為紅燈，其車子係在臺北火車站南邊公車停靠區（公車站牌
    ）處停等紅燈時，車內客人自行開門下車云云，然據證人即
    舉發員警黃義榮當庭具結證稱：我當時站在公車停靠區的最
    前端位置，發現異議人在臺北車站南側之公車站牌前10公尺
    內公車停靠區下客，是名外國客人，該處不是在紅綠燈設置
    處或者紅綠燈交岔路口處，距離該處最近的紅綠燈位於忠孝
    西路及館前路口，異議人行向即忠孝西路方向是綠燈，異議
    人下客處距離該交岔路口至少還有100 公尺，當時異議人所
    行駛的車道是最外側車道，該車道非公車專用道，但是有繪
    製公車停靠區，至少占最外側車道約一半的車道，該處是火
    車站前之公車停靠區，約有2 、30個公車站牌非常明顯，當
    時正常行車，沒有特別塞車導致車輛無法往前的情況，在異
    議人車前有部公車在上下客，我是在還沒到館前路口前即示
    意攔停異議人進行舉發等語明確，並當場繪製現場圖1 紙附
    卷存參，查證人與異議人素昧平生，應無甘冒觸犯偽證重罪
    ，故意構詞誣陷異議人之可能，其證言自得為本院判斷之依
    據，準此，異議人之行車方向係綠燈，即非如異議人所辯係
    因停等紅燈而在該處臨時停車一節至明。
  (三)復參以異議人辯稱：係客人自行開門下車云云，惟衡情搭乘
    計程車之客人，於上車時多會向計程車司機表明目的地，下
    車時除會向司機示意下車地點外，亦會向司機詢問收費金額
    ，交付款項經司機確認無訛後，甫完成交易並下車。查異議
    人自承至飯店搭載該名外國客人時，業經飯店服務生與之溝
    通後，告知異議人該名外國客人係至臺北火車站下車，則該
    名外國客人應無理由在尚未抵達目的前，未向異議人說明變
    更下車地點前，即任意啟門下車方是，又異議人辯稱係聽到
    客人開門聲音才知道客人要下車，然焉有客人尚未向司機表
    明欲下車或確認收費金額前即任意啟門下車之理，是以，異
    議人前開所辯顯有違常理，再者，客人下車前必會向異議人
    詢問收費金額，異議人當可向其表示此處不能停車下客，縱
    無法流利以英語表達，以其他手勢、身體語言表示或暫時拒
    絕收取款項等方式均可令外國客人理解，況且，亦少有客人
    自行將搭乘費用恣意丟放車內即行下車之情，當係異議人確
    實向客人收取找換款項無誤後，任令客人在該處下車無訛，
    因此，異議人前開所辯亦不足採信，益證證人黃義榮前開所
    證較為可採。
  (四)至異議人一再質疑證人對於其所搭載之外國客人係男或女，
    單人或人數若干等節，除因案發迄今已逾3 月，又客人下車
    後旋即離開現場，且與本件違規事實之構成要件無關，是以
    ，縱證人無法清楚記憶前情，亦難遽認其所為證述不可採信
    。
  (五)綜上所述，本件事證明確，異議人違規事實堪以認定。原處
    分機關認為異議人違規事實明確，爰依道路交通管理處罰條
    例第55條第2 款之規定裁處異議人新臺幣600 元之罰鍰，經
    核並無不當，從而，本件異議為無理由，應予駁回。
五、據上論斷，應依道路交通案件處理辦法第19條，裁定如主文
    。
中    華    民    國    98    年    7     月    31    日
                  交通法庭    法  官      黃欣怡
以上正本證明與原本無異。
如不服本裁定應於送達後5 日內向本院提出抗告狀。
                              書記官      陳慧玲
中    華    民    國    98    年    7     月    31    日


司法院資訊處製作；財團法人民間司法改革基金會備份。
